臺灣南投地方法院行政訴訟判決
110年度交字第47號
原      告  楊凱麟  
訴訟代理人  楊國隆  
被      告  交通部公路總局臺中區監理所

代  表  人  魏武盛  
訴訟代理人  陳勝芳  
上列當事人間交通裁決事件，原告不服110年11月4日投監四字第
65-ZGC299761號、第65-ZGC299762號裁決，提起行政訴訟，本院
判決如下：
    主  文
如附表一所示編號2、3之裁決書應予撤銷。
訴訟費用新臺幣參佰元由被告負擔。
    事實及理由
一、按交通裁決事件之裁判，得不經言詞辯論為之。行政訴訟法
    第237 條之7 定有明文。本件係交通裁決事件，依前揭規定
    ，爰不經最後言詞辯論，逕為裁判。
二、爭訟概要：原告駕駛車牌號碼0000-00號自用小客車（下稱
    系爭車輛）於附表一所示編號1至3之違規時間、違規地點，
    由民眾攝錄影像逕向內政部警政署國道公路警察局第七公路
    警察大隊（下稱舉發機關）檢舉，經舉發機關檢視後認原告
    有如附表一所示編號1至3共計3次違反道路交通管理處罰條
    例（下稱處罰條例）第33條第1項第4款「行駛高速公路未依
    規定變換車道（未全程使用方向燈）」之行為並填製國道警
    交字第ZGC299760號、第ZGC299761號、第ZGC299762號舉發
    違反道路交通管理事件通知單（下合稱舉發通知單），記載
    應到案日期均為110年12月6日前。嗣原告不服而於110年10
    月26日向舉發機關提出陳述書，經舉發機關查證並將查證結
    果及陳述書函轉被告所屬南投監理站（下稱南投監理站），
    南投監理站認違規事實明確，遂於110年11月2日以中監投站
    字第1100304381號函通知原告仍依章裁罰，嗣於110年11月4
    日分別以投監四字第65-ZGC299760號、第65-ZGC299761號、
    第65-ZGC299762號裁決書各裁處原告罰鍰3,000元並記違規
    點數1點（下分別稱原處分一、二、三，合稱原處分）。原
    告不服原處分二、三，提起行政訴訟。
三、原告起訴主張及聲明：
  ㈠主張要旨：
　　原告駕駛系爭車輛於附表一所示編號1至3之違規地點、違規
    時間固均有變換車道未全程使用方向燈之違規行為，惟違規
    地點相距6公里以內、違規時間相隔6分鐘以內，應不得連續
    舉發，則原處分二、三與原處分一之違規行為時間相隔6分
    鐘之內，應不得連續舉發。
  ㈡聲明：原處分二、三均撤銷。
四、被告答辯及聲明：
  ㈠答辯要旨：
    依舉發機關所提供之採證光碟所示，原告駕駛系爭車輛於附
    表一所示編號1至3之違規地點、違規時間，均有變換車道未
    全程使用方向燈之違規行為，雖違規時間、地點相近，惟仍
    屬不同時間、地點之違規行為，核屬數行為違反同一行政法
    上義務之規定，依行政罰法第25條規定，數行為違反同一或
    不同行政法上義務之規定者分別處罰之。
  ㈡聲明：原告之訴駁回。
五、本件如爭訟概要欄所述之事實，有舉發通知單、陳述書、舉
    發機關110年10月28日國道警七交字第1107701680號函、南
    投監理站110年11月2日中監投站字第1100304381號函、原處
    分、送達證書、汽車車籍查詢資料附卷可稽。
六、本院之判斷：
　 ㈠按汽車行駛於高速公路、快速公路或設站管制之道路，不遵
     使用限制、禁止、行車管制及管理事項之管制規則而有下
     列行為者，處汽車駕駛人3,000元以上6,000元以下罰鍰：
     四、未依規定變換車道。第1 項之管制規則，由交通部會
     同內政部定之。汽車駕駛人有下列各款所列條款之一者，
     除依原條款處罰鍰外，並予記點：一、有第33條第1 項情
     形者，各記違規點數1 點。處罰條例第33條第1 項第4 款
     、第6 項及第63條第1 項第1 款分別定有明文。又交通部
     會同內政部依同條例第33條第6 項規定授權訂定之高速公
     路及快速公路交通管制規則第11條規定：「汽車在行駛途
     中，變換車道或超越前車時，應依標誌、標線、號誌指示
     ，並不得有下列情形：一、驟然或任意變換車道。二、未
     依規定使用方向燈。三、未保持安全距離及間隔。四、駛
     離主線車道未依序排隊，插入正在連貫駛出主線之汽車中
     間」。再者，行車遇有轉向、減速暫停、讓車、倒車、變
     換車道等情況時所用之燈光及駕駛人之手勢，應依下列規
     定：六、變換車道時，應先顯示欲變換車道方向之燈光或
     手勢。汽車駕駛人，應依下列規定使用方向燈：二、左（
     右）轉彎時，應先顯示車輛前後之左（右）邊方向燈光；
     變換車道時，應先顯示欲變換車道方向之燈光，並應顯示
     至完成轉彎或變換車道之行為。道路交通安全規則第91條
     第1項第6款、第109條第2項第2款亦有明文。由上開規定可
     知，汽車行駛變換車道時，應先顯示欲變換車道方向之燈
     光，並應顯示至「完成」轉彎或變換車道之行為。依此，
     所謂變換車道之行為完成，係指汽車車身已完全進入欲變
     換之車道內而言；如駕駛人僅於變換車道時開啟方向燈，
     未於車身完整進入左、右側車道前持續顯示燈號作動或變
     換燈號，自應認與上揭規定未符。
　㈡經查：
　⒈本院勘驗舉發機關提供之採證光碟，勘驗結果為如附表二所
    示。足見系爭車輛有如附表二所示3次未全程使用方向燈之
    行為，依上開說明，均屬處罰條例第33條第1項第4款「行駛
    高速公路未依規定變換車道」之違規行為。
　⒉惟立法者固得以法律規定行政機關執法人員得以連續舉發及
    隨同多次處罰之遏阻作用以達成行政管制之目的，但仍須符
    合憲法第23條之比例原則及法律授權明確性原則。申言之，
    以連續舉發之方式，對違規事實繼續之違規行為，藉舉發其
    違規事實之次數，評價及計算其法律上之違規次數，並予以
    多次處罰，藉多次處罰之遏阻作用，以防制違規事實繼續發
    生，此種手段有助於目的之達成，對維護交通秩序、確保交
    通安全之目的而言，在客觀條件之限制下，更有其必要性及
    實效性。惟每次舉發既然各別構成一次違規行為，則連續舉
    發之間隔期間是否過密，以致多次處罰是否過當，仍須審酌
    是否符合憲法上之比例原則（司法院釋字第604號解釋理由
    書參照）。又處罰條例第7條之2之逕行舉發案件有下列情形
    之一者，得連續舉發：一、逕行舉發汽車行車速度超過規定
    之最高速限或低於規定之最低速度或有第33條第1項、第2項
    之情形，其違規地點相距6公里以上、違規時間相隔6分鐘以
    上或行駛經過一個路口以上。但其違規地點在隧道內者，不
    在此限。處罰條例第85條之1第2項第1款定有明文。準此，
    汽車駕駛人行駛高速公路數次未依規定變換車道（未依規定
    使用方向燈），如其違規地點相距未達6公里、違規時間相
    隔未達6分鐘或未行駛經過一個路口，即不得連續舉發，此
    於交通勤務警察或依法令執行交通稽查任務人員依道交條例
    第7條之2規定逕行舉發案件，固得直接適用，然公路主管或
    警察機關受理處罰條例第7條之1規定的民眾檢舉舉發案件，
    因同屬當場不能製單舉發之情形，而有本質上之類似性，亦
    應類推適用上開規定，始符處罰條例第85條之1第2項第1款
    之規範意旨。依前揭勘驗結果，原告駕駛系爭車輛，原告固
    於當日17時59分至18時00分間在國道三號南向209.6公里至2
    10公里間行駛高速公路未依規定變換車道（未依規定全程使
    用方向燈）有3次違規行為。惟依上開說明，關於原處分二
    、三之情形，茲因原處分一與原處分二、三，依附表一所示
    編號1與2、3之違規時間、違規地點，係屬6分鐘內違反同一
    行為且違規地點距離未達6公里，依上開說明，衡酌汽車駕
    駛及交通違規之動態與特性，被告予以分次處罰，即屬裁罰
    過當而與比例原則未符，應類推適用處罰條例第85條之1第2
    項第1款規定，處罰一次之原處分一即為已足，並認關於原
    處分二、三，應屬過當。
  ⒊綜上所述，原告駕駛系爭車輛，於前揭違規時間，行經違規
    地點時，有3次「行駛高速公路未依規定變換車道（未依規
    定使用方向燈）」之違規行為，洵堪認定。惟就原處分二、
    三部分，因屬與原處分一為6分鐘內且距離未達6公里內之同
    一違規行為，故舉發機關對附表一所示編號2、3之違規行為
    連續舉發，被告依處罰條例33條第1項第4款規定，各裁處原
    告罰鍰3,000 元並記違規點數1 點之處分內容，即有違誤，
    應予撤銷。
　㈢本件判決基礎已臻明確，兩造其餘之攻擊防禦方法及訴訟資
    料經本院斟酌後，核與判決不生影響，無一一論述之必要，
    併予敘明。
七、結論：原處分二、三（即如附表一所示編號2、3之裁決書）
    均違法，原告訴請撤銷原處分二、三（即如附表一所示編號
    2、3之裁決書），均有理由，應予准許。
中　　華　　民　　國　　111 　年　　4  　 月　　6 　　日
　　　　　　　　　行政訴訟庭　法　官　鄭順福
上為正本係照原本作成。
如不服本判決，應於判決送達後20日內，向本院提出上訴狀並表
明上訴理由（原判決所違背之法令及其具體內容或依訴訟資料可
認為原判決有違背法令之具體事實），其未載明上訴理由者，應
於提出上訴後20日內向本院補提理由書（上訴狀及上訴理由書均
須按他造人數附繕本，如未按期補提上訴理由書，則逕予駁回上
訴），並應繳納上訴裁判費新臺幣750元。
中　　華　　民　　國　　111 　年　　4  　 月　　  6 　日
　　　　　　　　　　　　　　　書記官　施涵雯

附表一：
編號 違規時間 違規地點 裁決書字號   1 110年8月25日18時0分3秒 國道3號南向 209.6公里 110 年11月4日投監四字第65-ZGC299760號   2 110年8月25日18時0分17秒 國道3號南向 210公里 110 年11月4日投監四字第65-ZGC299761號   3 110年8月25日18時0分24秒 國道3號南向 210.4公里 110 年11月4日投監四字第65-ZGC299762號   

附表二：
㈠檔案名稱:9503-W2 
時間 影像內容     2021/8/25 17：59：05 至 18：00：22  原告駕駛車牌號碼0000-00車輛（下稱系爭車輛）由臺中市中投西路2段往左迴轉中投東路2段，再往右行駛於中投交流道，於18：00：01至18：00：05往左匯入國道3號南向209.6公里處，變換車道未使用方向燈。    

㈡檔案名稱:9503-W2前鏡頭
時間 影像內容     2021/8/25 18：00：05 至 18：00：50 原告駕駛系爭車輛往左匯入國道3號（南向），於 18：00：15至18：00：20在國道3號（南向）210K 處變換車道未使用方向燈。    

㈢檔案名稱:
　74Z0000000000_1、74Z0000000000_2、74Z0000000000_3、74Z
  0000000000_4、74Z0000000000_5 JPG檔案
時間 影像內容     2021/8/25 18：00：30至 18：00：39 影像畫面為民眾後行車記錄器截圖照片，原告駕駛系爭車輛從最外側車道往左變換車道至中線車道，未使用方向燈。